【裁判字號】    97,消債抗,62
【裁判日期】    970808
【裁判案由】    聲請更生程序（保全處分）
【裁判全文】
臺灣高雄地方法院民事裁定            97年度消債抗字第62號
抗  告  人  甲○○
上列當事人因消費者債務清理事件聲請保全處分，對本院97年6
月20日97年度審消債更字第827 號駁回裁定提起抗告，本院裁定
如下：
    主  文
抗告駁回。
程序費用由抗告人負擔
    理  由
一、抗告意旨略以：原裁定僅以抗告人之薪資遭執行扣押只達1/
    3 之事由，而駁回抗告人保全處分之聲請，疏未審究消費者
    債務清理條例第19條之立法精神在於防杜於聲請裁定更生期
    間財產之減少，以維持債權人間之公平受償，暨使聲請人獲
    有重生機會之立法目的，遽認無必要而駁回抗告人停止台灣
    台南地方法院97年度執助字第31號執行程序之保全處分聲請
    ，應有未當，爰提起抗告。
二、按「法院就更生或清算之聲請為裁定前，得因利害關係人之
    聲請或依職權，以裁定為下列保全處分：一債務人財產之保
    全處分。二債務人履行債務及債權人對於債務人行使債權之
    限制。三對於債務人財產強制執行程序之停止。四受益人或
    轉得人財產之保全處分。五其他必要之保全處分」、「法院
    裁定開始更生程序後，無擔保及無優先權之債權人對於債務
    人不得開始或繼續訴訟及強制執行程序」，消費者債務清理
    條例第19條第1 項、第48條第2 項定有明文。又按「法院就
    更生或清算之聲請為裁定前，為防杜債務人財產減少，維持
    債權人間之公平受償及使債務人有重建更生之機會，有依債
    權人、債務人或其他利害關係人之聲請或依職權為一定保全
    處分之必要」，亦有消費者債務清理條例第19條立法理由第
    1點可資參照。
三、抗告人雖以原審疏未審究消費者債務清理條例第19條之立法
    理由而為駁回之裁定顯有不當云云。然查，上揭消費者債務
    清理條例第19條第1 項已明揭法院「得」為保全處分裁定，
    ，且立法理由更明載「為一定保全處分之必要」，足見法院
    為保全處分聲請之准駁時，乃法院之職權，且須衡酌必要性
    ，而非一經聲請即應准許。再者，參照上揭消費者債務清理
    條例第48條第2 項關於停止強制執行程序原則上係於法院為
    准許開始更生程序後始有適用，於法院裁定開始更生程序前
    ，除有特殊情況外，本無停止強制執行程序之必要。次查，
    原裁定意旨略以：於本院裁定准予更生程序前，除別有緊急
    或必要情形，債權人依法得訴訟及為強制執行之權利應不受
    影響，然聲請人並未釋明於本院裁定准予更生程序前有何緊
    急或必要情形，且本件聲請人之債權人對於聲請人之薪資債
    權所為強制執行程序，僅限於聲請人每月得支領之各項勞務
    報酬於三分之一，及各項獎金在四分之三範圍內，並未影響
    聲請人所需之必要生活費用支出，且更生程序主要係以法院
    裁定開始更生程序後之薪資、執行業務所得及其他固定收入
    作為更生方案之清債來源，是本院裁定開始更生程序前，並
    無停止債權人對於聲請人財產強制執行及其他行使債權行為
    之必要之理由，衡其意旨業已斟酌債權人間之公平受償，暨
    使聲請人獲有重生機會之立法目的，並就緊急性、必要性為
    斟酌，於法並無違誤。抗告人猶執陳詞，指摘原裁定不當，
    為無理由，應予駁回。
四、據上論結，本件抗告為無理由，依消費者債務清理條例第15
    條，民事訴訟法第495 條之1 第1 項、第449 條第1 項、第
    78條，裁定如主文。
中    華    民    國    97    年    8     月    8     日
                  民事第四庭審判長法  官  黃國川
                                  法  官  郭瓊徽
                                  法  官  黃宣撫
以上證明與原本無異。
如不服本裁定應於送達後10日內向本院提出再抗告狀，並繳納再
抗告費新台幣1000元。再為抗告應以適用法規顯有錯誤為理由，
並經本院之許可，該許可以原裁定所涉及之法律見解具有原則上
重要性者為限，並委任律師為代理人。
中    華    民    國    97    年    8     月    8     日
                                  書記官  王美玲


司法院資訊處製作；財團法人民間司法改革基金會備份。
